臺灣高等法院臺南分院刑事判決　　　　　　九十年度上易字第一九三四號　Ａ
　　　上　訴　人
　　　即　被　告　甲　○　○
右上訴人因傷害案件，不服臺灣臺南地方法院九十年度易字第二０六六號中華民國九
十年十一月六日第一審判決（起訴案號：臺灣臺南地方法院檢察署九十年度偵字第九
三八九號），提起上訴，本院判決如左：
      主      文
上訴駁回。
      事      實
一、甲○○因其前妻陳美虹與凌林錦雲間互助會之糾紛，竟於民國（下同）九十年六
    月二十七日二十時十分許，與何清榮（未經起訴）及另一姓名、年籍均不詳之成
    年男子前往台南縣麻豆鎮○○路二十八號，欲向凌林錦雲索取互助會死會會員之
    名單，遭凌林錦雲所拒，雙方發生口角，何清榮隨即作勢欲持玻璃杯丟擲凌林錦
    雲，凌林錦雲之子乙○○見狀即自客廳出來，甲○○竟與何清榮及該名不詳姓名
    、年籍之成年男子共同基於傷害之犯意聯絡，由甲○○與何清榮架住乙○○後，
    並由該名不詳姓名、年籍之成年男子出手毆打乙○○，乙○○乃與該名姓名、年
    籍不詳之男子及何清榮發生扭打，致乙○○受有鼻樑上一公分×０‧五公分挫擦
    傷、左耳後二公分×二公分瘀傷之傷害。
二、案經乙○○告訴台灣台南地方法院檢察署檢察官偵查起訴。
      理      由
一、訊據上訴人即被告甲○○固不否認於右揭時、地因互助會糾紛與凌林錦雲起爭執
    之事實，惟矢口否認有何傷害乙○○之犯行，辯稱：伊前妻陳美虹與凌林錦雲間
    有互助會之糾紛，請何清榮及另一姓名、年籍均不詳之成年男子前往與凌林錦雲
    協調，因怕發生爭執，故叫伊隨後前往，於商討時引發爭執，係何清榮與另一不
    詳姓名、年籍之人毆打乙○○，伊僅在場勸架，並未出手毆打乙○○等語。
二、經查：被告如何於右揭時地夥同何清榮及不詳姓名、年籍之成年男子，由何清榮
    將告訴人乙○○架住，而由該名男子徒手毆打告訴人乙○○，致告訴人乙○○受
    有如事實欄所載之傷害等情，業據告訴人乙○○迭於警訊、偵查、原審及本院審
    理時指訴明確，核與證人凌林錦雲及在場目擊之證人陳振明證述情節相符，且有
    傷害診斷書一紙附卷可稽。
三、被告雖辯稱：伊並非與何清榮等人同往，且只在旁勸架並未動手毆打告訴人乙○
    ○，即證人何清榮亦附和其詞供陳係告訴人乙○○出手毆打伊，伊與其友人及被
    告均未動手毆打告訴人乙○○成傷等語。惟查：
    （一）被告係夥同何清榮及不詳姓名、年籍之成年男子同乘一部車前往凌林錦雲
          處，業據凌林錦雲、乙○○指訴明確（詳警卷第八頁、第十頁、偵字第九
          三八九號卷第十頁、原審卷第二十二頁、二十三頁、本院九十年十二月二
          十七日調查筆錄），且甲○○於本院調查時供稱：「我前妻叫另外二人去
          協調會款的事，怕發生事情，才叫我去的」，惟被告甲○○之前妻陳美虹
          卻稱：「我與何清榮是好幾年的朋友，他與凌林錦雲也認識，所以他說要
          去瞭解一下，另外一個人是在半路上遇到跟著去的」、「何清榮帶人去找
          凌林錦雲我之前不知道，打架後到我店才知道」，則被告甲○○之前妻陳
          美虹既不知何清榮帶人去找凌林錦雲，被告竟稱「我前妻叫另外二人去協
          調會款的事怕發生事情，才叫我去的」，其所供顯不相符，是其所辯何清
          榮及不詳姓名、年籍之成年男子騎機車先去，伊事後始駕車前往，而陳美
          虹亦附合其說，殊不足採，另狀聲請傳訊郭秀如擬證明上情，核無必要，
          並予敘明。
    （二）被告又辯稱：伊只在旁勸架並未動手毆打告訴人乙○○，而何清榮亦附和
          其詞供陳係告訴人乙○○出手毆打伊，伊與其友人及被告均未動手毆打告
          訴人乙○○成傷等語，然此為告訴人乙○○否認在卷，復觀諸告訴人凌俊
          偉之身高一百八十三公分、體重一百一十五公斤，而該名不詳姓名、年籍
          之男子之身高為一百六十八公分、體重六十幾公斤乙節，為告訴人乙○○
          陳稱及證人何清榮證稱在卷（詳原審卷第二十五頁），如被告並未與不詳
          姓名、年籍之男子共同架住告訴人乙○○，以告訴人乙○○壯碩之身材，
          豈能任令該名不詳男子毆打，而於鼻樑上、左耳後留下挫擦傷、瘀傷之傷
          害，且如被告意在勸阻雙方爭吵、毆打，理應以雙手將雙方拉開，焉有僅
          抓告訴人乙○○左手臂之理，顯見被告應係與何清榮架住告訴人乙○○，
          使其無法掙脫以便於該不詳姓名、年籍之男子與何清榮毆打告訴人乙○○
          甚明。是證人何清榮證稱即與事實不符，無足憑採，自難為被告有利之認
          定。
    （三）按以自己共同犯罪之意思，參與實施犯罪構成要件以外之行為，為共同正
          犯，大法官會議解釋第一百零九號可資參照。是被告雖未出手毆傷告訴人
          乙○○，然由被告在場將告訴人乙○○架住，使其無法掙脫以便於該名男
          子與何清榮毆打告訴人乙○○乙節觀之，被告與何清榮及另一名男子間顯
          有基於共同傷害之犯意聯絡至為灼然。是本件事證明確，被告犯行洵堪認
          定，應依法論科。
四、查被告傷害人之身體，核其所為，係犯刑法第二百七十七條第一項之普通傷害罪
    。被告與何清榮、不詳姓名、年籍之成年男子間就上揭犯行，有犯意之聯絡及行
    為之分擔，皆為共同正犯。原審審理結果，認被告罪證明確，適用刑法第二十八
    條、第二百七十七條第一項、第四十一條第一項前段，罰金罰鍰提高標準條例第
    一條前段、第二條，並審酌被告僅因互助會糾紛，即以暴力相向，及被告之品行
    、智識程度、犯罪後態度、被害人受傷程度等一切情狀，量處拘役參拾日，並諭
    知易科罰金以參佰元折算壹日。並認何清榮是否涉有本件傷害犯行，宜由檢察官
    另行處理。認事用法俱無不合，量刑亦稱妥適，被告上訴意旨否認犯罪，空言指
    摘原判決不當，並無可取，為無理由，應予駁回。
據上論斷，應依刑事訴訟法第三百六十八條，判決如主文。
本案經檢察官劉得鉦到庭執行職務。
中    華    民    國      九十一      年      一      月      十        日
                                  臺灣高等法院臺南分院刑事第六庭
                                      審判長法官  楊    明    章
                                            法官  高    明    發
                                            法官  戴    勝    利
右正本證明與原本無異。
不得上訴。
                                      法院書記官  吳    銘    添
中    華    民    國      九十一      年      一      月     十一       日
附錄：本判決論罪科刑法條：
刑法第二百七十七條第一項：傷害人之身體或健康者，處三年以下有期徒刑，拘役或
                          一千元以下罰金。
